【裁判字號】    99,智訴,4
【裁判日期】    990730
【裁判案由】    違反著作權法
【裁判全文】
臺灣彰化地方法院刑事判決               99年度智訴字第4號
公  訴  人  臺灣彰化地方法院檢察署檢察官
被      告  甲○○
上列被告因違反著作權法案件，經檢察官提起公訴（99年度偵字
第4712號、99年度偵字第5331號），被告於準備程序進行中，就
被訴事實為有罪之陳述，經本院合議庭裁定由受命法官獨任進行
簡式審判程序，判決如下：
    主  文
甲○○意圖銷售而擅自以重製於光碟之方法侵害他人之著作財產
權，處有期徒刑陸月，如易科罰金，以新臺幣壹仟元折算壹日。
緩刑貳年，並應給付得利影視股份有限公司新臺幣拾萬元（其中
貳萬元係於民國九十九年七月二十九日和解當場給付、九十九年
八月五日前再給付萬元、九十九年九月五日前又給付貳萬元。
餘款萬元分期給付，自九十九年十月五日起至一００年三月五
日止，分六期，按月於每月五日前各給付伍仟元，如有一期不履
行，視為全部到期）。扣案如附表二所示之物，均沒收之。
    犯罪事實
一、甲○○明知未經著作權人同意不得重製著作物，竟意圖銷售
    ，而先於民國98年12月初，向位於彰化縣彰化市○○路上某
    夜市內之不詳攤販，以3 片新臺幣（下同）200 元之代價，
    購入如附表一所示之重製盜版光碟片後，復自同年12月中旬
    某日起，未經著作權人得利影視股份有限公司（下稱得利公
    司）、采昌國際多媒體股份有限公司（下稱采昌公司) 、星
    鍋娛樂有限公司（下稱星鍋公司）及臺聖多媒體股份有限公
    司（下稱臺聖公司) 等公司之同意，擅自在其所經營設於彰
    化縣彰化市○○路○ 段277 號之「上上影視社」內，使用電
    腦一對二光碟燒錄機，以資料下載重製於自備光碟片之方式
    ，侵害由得利公司、采昌公司、星鍋公司及臺聖公司已分別
    取得著作財產權專屬授權如附表一所示之「超異能冒險」、
    「阿凡達」、「瘋狂的賽車」、「未來警察」及「葉問」等
    影音光碟電影片。甲○○重製上開侵害他人著作財產權之光
    碟後，即在其所營之上開「上上影視社」內，以每片60元之
    售價，販售已由得利公司、采昌公司、星鍋公司及臺聖公司
    已分別取得著作財產權專屬授權之上開影音電影片等盜版光
    碟片予來店之不特定人。嗣於99年5 月10日17時許，為警持
    本院核發之搜索票在上開店址搜索而查獲上情，並扣得盜版
    影音電影片「超異能冒險」2 片、「阿凡達」3 片、「瘋狂
    的賽車」2 片、「未來警察」2 片及「葉問」1 片（即如附
    表一所示），暨甲○○所有供燒錄重製上開侵害他人著作財
    產權之光碟片使用之電腦一對二燒錄機1 臺、光碟燒錄機2
    台、空白DVD 光碟片36片、光碟棉套340 個、半成品之盜版
    光碟片125 片等物（即如附表二編號2.至6.所示）。
二、案經告訴人得利公司、采昌公司訴由內政部警政署保安警察
    第二總隊第一大隊第二中隊報請臺灣彰化地方法院檢察署檢
    察官偵查起訴。
    理    由
壹、程序事項：
    本件經被告於準備程序期日為有罪之陳述，經受命法官告知
    簡式審判程序之旨，並聽取當事人之意見後，本院認無不得
    或不宜改依簡式審判程序進行之處，爰依刑事訴訟法第273
    條之1 第1 項，裁定由受命法官獨任進行簡式審判程序，則
    依據刑事訴訟法第273 條之2 、同法第159 條第2 項之規定
    ，不適用傳聞法則有關限制證據能力之相關規定，合先敘明
    。
貳、實體事項
一、訊據被告甲○○對於上開犯罪事實坦承不諱，核與得利公司
    告訴代理人乙○○、丙○○於警詢時之指述情節相符，且有
    得利公司臺北市政府營利事業登記證、得利公司與美商福斯
    公司授權合約書英文暨中譯本及確認信函、得利公司與美商
    博偉公司合約英文本、采昌公司與寰亞綜藝娛樂集團有限公
    司(Media Asia Distribution Ltd. ）影片「瘋狂的賽車」
    發行協議、采昌公司錄影節目審查合格證明書、本院99年聲
    搜字第1094號搜索票、內政部警政署保安警察第二總隊第一
    大隊第二中隊搜索扣押筆錄、扣押物品目錄表、扣押物品收
    據、盜版光碟目錄表、警員張佑嘉職務報告書、錄影節目影
    片明細、「上上影視社」營利登記資料公示查詢表、查獲照
    片8 張在卷可稽，且有扣案之盜版影音電影片「超異能冒險
    」2 片、「阿凡達」3 片、「瘋狂的賽車」2 片、「未來警
    察」2 片及「葉問」1 片，暨甲○○所有供燒錄重製上開侵
    害他人著作財產權之光碟片使用之電腦一對二燒錄機1 臺、
    光碟燒錄機2 臺、空白DVD 光碟片36片、光碟棉套340 個、
    半成品之盜版光碟片125 片等物扣案可證，足認被告之任意
    性自白與事實相符，本件事證明確，被告之犯行堪以認定，
    應依法論科。
二、論罪科刑之理由：
  (一)核被告甲○○所為，係犯著作權法第91條第3 項之意圖銷售
    而擅自以重製於光碟之方法侵害他人之著作財產權罪。
  (二)被告重製盜版光碟後，進而為出售散布、持有行為，其出售
    散布、持有之低度行為，應為重製盜版光碟片之高度行為所
    吸收，不另論著作權法第91條之1 第3 項明知係侵害著作權
    之光碟重製物而散布及持有罪。
  (三)復按刑事法若干犯罪行為態樣，本質上原具有反覆、延續實
    行之特徵，立法時既予特別歸類，定為犯罪構成要件之行為
    要素，則行為人基於概括之犯意，在密切接近之一定時、地
    持續實行之複次行為，倘依社會通念，於客觀上認為符合一
    個反覆、延續性之行為觀念者，於刑法評價上，即應僅成立
    一罪。學理上所稱「集合犯」之職業性、營業性或收集性等
    具有重複特質之犯罪均屬之，例如經營、從事業務、收集、
    販賣、製造、散布等行為概念者是（最高法院95年度臺上字
    第1079號、95年度臺上字第4686號、96年度臺上字第172 號
    判決意旨參照）。本件被告重製盜版光碟並持以販賣之營業
    性行為，係在密集期間內以相同之方式持續進行，未曾間斷
    ，是此重製及販賣仿冒商標商品之盜版光碟之犯行，即具有
    反覆、延續實行之特徵，從而在行為概念上，縱有多次重製
    、散布、販賣之舉措，仍應評價認各係包括一罪之集合犯，
    應論以一罪。
  (四)又被告上開重製盜版光碟並持以販賣之行為，同時侵害得利
    公司、采昌公司、星鍋公司及臺聖公司等公司之著作財產權
    ，均屬同質之想像競合犯關係，應依刑法第55條前段之規定
    從一重處斷。
  (五)爰審酌被告為國中畢業、智識程度不高，沒有專長，平日從
    事DVD 出租業，應明知DVD 影音光碟須有正版授權始得販售
    ，卻僅因積欠卡債及出租店經營困難等經濟因素，即為圖小
    利而為本件犯行，且其前有侵害著作權之前科，緩刑3 年，
    98年3 月緩刑期滿，有臺灣高等法院被告前案紀錄表在卷可
    憑，其仍未能知所警惕，實不足取，惟被告販售前揭盜版影
    音光碟之期間僅約半年，每片盜版光碟售價為60元，每片獲
    利僅40元，業經其陳明在卷（見本院卷20頁反面），犯罪所
    得非高，然於99年7 月29日業與告訴人得利影視股份有限公
    司達成和解，有和解書在卷足參，並於犯罪後坦承犯行，犯
    後態度尚可等一切情狀，量處如主文所示之刑，並諭知易科
    罰金之折算標準示懲。
  (六)末查被告前未曾因故意犯罪受有期徒刑以上刑之宣告，有臺
    灣高等法院被告前案紀錄表在卷可稽，諒被告經此刑之宣告
    後，應知所警惕，信無再犯之虞，本院認其所受刑之宣告以
    暫不執行為適當，併宣告緩刑2 年，以啟自新。又緩刑宣告
    ，得斟酌情形，命犯罪行為人向被害人支付相當數額之財產
    或非財產上之損害賠償，刑法第74條第2 項第3 款定有明文
    。本院斟酌被害人權益並希望被告能如期履行和解內容，同
    時本院審酌被告並無徒刑之前科紀錄尚得給予被告自新機會
    ，為確保被告於緩刑期間，能按所承諾之賠償金額履行，以
    確實收緩刑之功效，爰依前揭規定，認於被告緩刑期間，課
    予如主文所示之負擔，應屬適當，爰併命被告應依主文所示
    內容履行賠償義務。被告爾後如有違反該內容情事，足認宣
    告緩刑難收預期效果時，被害人得向檢察官陳報，而由檢察
    官斟酌情節，依法聲請法院撤銷緩刑，併此敘明。
  (七)如附表二編號1.之盜版影音光碟及編號6.之盜版影音光碟半
    成品，均為被告因犯罪所得之物；如附表二編號2.至5.之一
    對二燒錄機、光碟機、空白DVD 光碟片、光碟棉套等物，為
    被告所有，且係供本件侵害著作權犯罪所用之物，業經其供
    明在卷，均應依著作權法第98條之規定宣告沒收之。
三、據上論斷，應依刑事訴訟法第273 條之1 第1 項、第299 條
    第1 項前段，著作權法第91條第3 項、第98條，刑法第11條
    、第55條前段、第41條第1 項前段、第74條第1 項第1 款、
    第2 項第3 款，判決如主文。
本案經檢察官葉建成到庭執行職務
中    華    民    國    99    年    7     月    30    日
                  刑事第五庭    法  官  李淑惠
以上正本證明與原本無異。
如不服本判決應於收受判決後10日內向本院提出上訴書狀，並
應敘述具體理由。其未敘述上訴理由者，應於上訴期間屆滿後
20日內向本院補提理由書(均須按他造當事人之人數附繕本)
「切勿逕送上級法院」。
告訴人或被害人對於判決如有不服具備理由請求檢察官上訴者，
其上訴期間之計算係以檢察官收受判決正本之日期為準。
中    華    民    國    99    年    7     月    30    日
                                書記官  張清秀
  附表一：
┌──┬──────────┬───┬───────────┐
│編號│物品名稱            │數量  │在我國著作財產權人    │
├──┼──────────┼───┼───────────┤
│1.  │超異能冒險（RACE TO │2片   │得利影視股份有限公司  │
│    │WITCH MOUNTAIN ）   │      │                      │
├──┼──────────┼───┼───────────┤
│2.  │阿凡達（AVATAR）    │3片   │得利影視股份有限公司  │
├──┼──────────┼───┼───────────┤
│3.  │瘋狂的賽車          │2片   │采昌國際多媒體股份有限│
│    │（CRAZYRACER）      │      │公司                  │
├──┼──────────┼───┼───────────┤
│4.  │未來警察            │2片   │星鍋娛樂有限公司      │
├──┼──────────┼───┼───────────┤
│5.  │葉問                │1片   │臺聖多媒體股份有限公司│
├──┴──────────┴───┴───────────┤
│合計10片。                                                │
└─────────────────────────────┘
 附表二：
┌──┬───────────┬───┬──────────┐
│編號│品名                  │數量  │沒收與否            │
├──┼───────────┼───┼──────────┤
│1.  │如附表一所示之仿冒光碟│10片  │沒收。              │
├──┼───────────┼───┼──────────┤
│2.  │一對二燒錄機（拷霸）  │1臺   │沒收。              │
├──┼───────────┼───┼──────────┤
│3.  │光碟燒錄機            │2臺   │沒收。              │
├──┼───────────┼───┼──────────┤
│4.  │空白DVD光碟片         │36片  │沒收。              │
├──┼───────────┼───┼──────────┤
│5.  │光碟棉套              │340個 │沒收。              │
├──┼───────────┼───┼──────────┤
│6.  │盜版影音光碟半成品    │125片 │沒收。              │
└──┴───────────┴───┴──────────┘
附錄論罪科罰法條全文：
著作權法第91條
擅自以重製之方法侵害他人之著作財產權者，處3 年以下有期徒
刑、拘役，或科或併科新臺幣75萬元以下罰金。
意圖銷售或出租而擅自以重製之方法侵害他人之著作財產權者，
處6 月以上5 年以下有期徒刑，得併科新臺幣20萬元以上2 百萬
元以下罰金。
以重製於光碟之方法犯前項之罪者，處6 月以上5 年以下有期徒
刑，得併科新臺幣50萬元以上5 百萬元以下罰金。
著作僅供個人參考或合理使用者，不構成著作權侵害。

司法院資訊處製作；財團法人民間司法改革基金會備份。
